【裁判字號】    88,上訴,1578
【裁判日期】    900411
【裁判案由】    毒品危害防制條例
【裁判全文】
臺灣高等法院刑事判決                          八十八年度上訴字第一五七八號
    上  訴  人
    即  被  告  乙○○
    指定辯護人  本院甲○
右上訴人因違反毒品危害防制條例案件，不服臺灣士林地方法院八十七年度訴字第九
十二號，中華民國八十七年三月二十六日第一審判決（起訴案號：臺灣士林地方法院
檢察署八十六年度偵字第九四四七、一○四五二、一○九二一、一○九六六、一○九
八七、一二○五八號，暨移送併辦案號：臺灣士林地方法院檢察署八十七年度偵字第
六五九四號、八十八年度偵字第二三六三號），提起上訴，本院判決如左：
    主  文
原判決關於乙○○連續施用毒品部分撤銷。
乙○○連續施用毒品，免刑。扣案之注射針筒支沒收銷燬之。
    事  實
一、乙○○綽號「鴨子」，有恐嚇前科，曾於民國八十二年間因違反麻醉藥品管理條
    例案件，經臺灣士林地方法院判處有期徒刑五月，緩刑三年。仍不知悔改，自八
    十六年七、八月間起至八十八年二月十一日採尿前五日內，連續在台北縣汐止鎮
    ○○○路二八六號二樓住宅等處，以將毒品海洛因摻水再以針筒注射入體內之方
    式，施用第一級毒品海洛因，約二、三日施用一次。嗣於八十六年十月二十八日
    、八十七年三月十八日、八十八年二月十一日在上開住處為警查獲，分別扣得乙
    ○○所有供施用毒品所用之注射針筒共四支。
二、案經台北縣警察局汐止分局移送、台北市政府警察局汐止分局移送臺灣台北地方
    法院檢察署呈請臺灣高等法院檢察署核令移轉臺灣士林地方法院檢察署檢察官偵
    查起訴暨臺灣士林地方法院檢察署移送併辦審理。
    理  由
一、右開事實，業經上訴人即被告乙○○迭於警訊及偵、審中坦承不諱，並有注射針
    筒三支扣案可稽，被告為警查獲時所採尿液經送檢驗結果，均發現有煙毒反應，
    有憲兵司令部刑事支援中心及基隆市衛生局出具之尿液檢驗報告、行政院衛生署
    藥物食品檢驗局4.藥檢壹字第八七○五二四六號檢驗成績書、憲兵司令部刑
    事鑑識中心八十八年四月三日綱得字第○四二六九號鑑驗通知書附卷可稽。是
    本件事證明確，被告犯行堪以認定，應依法論科。
二、原審法院適用肅清煙毒條例第九條第一項之規定，予以論處罪刑，固非無見。然
    查，被告犯罪後，毒品危害防制條例已於八十七年五月二十日公布，自同年月二
    十二日起施行，依該條例第二條第二項第二款、第十條第二項、第二十條第一項
    、第二項、第二十三條第一項、第三十五條第三款之規定，海洛因在其規範之第
    一級毒品之列，且犯之者必須先經由觀察勒戒程序，經觀察勒戒後認有繼續施用
    毒品傾向者，由檢察官聲請法院裁定令入戒治處所施以強制戒治，其強制戒治期
    滿或交付保護管束期滿，即應為之免刑判決。是新法即毒品危害防制條例之規定
    ，與被告行為時之舊法即肅清煙毒條例第九條第一項相比較，新法較有利於被告
    ，自應適用該新法。原判決未及比較新舊法而依舊法論罪處刑即有不當，被告上
    訴意旨指摘原判決不當，為有理由，應由本院予以撤銷改判。
三、核被告所為，係犯毒品危害防制條例第十條第一項之罪。被告前經本院裁定交付
    觀察勒戒後，認有再繼續施用毒品傾向，經於八十八年七月二十一日再裁定令入
    戒治處所施以強制戒治一年，自八十八年七月二十七日起送臺灣臺北戒治所強制
    戒治，因屆滿三月，其成效經評定為及格，無繼續戒治之必要，本院乃於八十九
    年一月二十六日裁定停止戒治，所餘期間付保護管束，惟於保護管束期間，仍有
    吸用安非他命之行為，本院乃於八十九年六月二十八日以裁定撤銷其保護管束，
    並令入戒治處所施以強制戒治，至九十年二月十七日執行期滿，此有本院裁定二
    件、臺灣臺北戒治所報請停止戒治表、臺灣臺北戒治所受戒治人處遇成效報告書
    、受戒治人出所通知書、戒治執行指揮書在卷可稽。揆諸前開說明，爰為免刑判
    決之諭知。
四、扣案之注射針筒四支，係專供施用毒品之器具，不問屬於犯人與否，應依毒品危
    害防制條例第十八條第一項前段，諭知沒收併銷燬之。
五、被告經合法傳喚，無正當理由不到庭，爰不待其陳述逕行判決。
據上論斷，應依刑事訴訟法第三百六十九條第一項前段、第三百六十四條、第二百九
十九條第一項但書、第三百七十一條，毒品危害防制條例第十條第一項、第二十三條
第一項、第三十五條第三款、第十八條第一項前段，刑法第十一條前段、第二條第一
項前段、第五十六條，判決如主文。
本案經檢察官柯麗鈴到庭執行職務。
中      華      民      國      九十      年      四    月      十一    日
                              臺灣高等法院刑事第五庭
                                  審判長法  官  曾  德  水
                 法  官  趙  功  恆
                                        法  官  楊  貴  雄
右正本證明與原本無異。
如不服本判決應於收受送達後十日內向本院提出上訴書狀，其未敘述上訴之理由者並
得於提起上訴後十日內向本院補提理由書（均須按他造當事人之人數附繕本）。
                                        書記官  林  淑  貞
中      華      民      國      九十      年      四    月      十三    日
附錄：本判決論罪科刑法條全文
毒品危害防制條例第十條第一項：
一施用第一級毒品者，處六月以上五年以下有期徒刑。


司法院資訊處製作；財團法人民間司法改革基金會備份。
